---
title: "Lista de Exercícios 2 - ADAR/UFSM"
author: "Gabriel S Borba"
date: '`r Sys.Date()`'
output: 
  html_document:
    self_contained: true
---

```{r setup, include=FALSE}
knitr::opts_chunk$set(echo = TRUE,
                      comment = "",
                      prompt = FALSE, 
                      collapse = TRUE 
                      )

library(tidyverse)
```


1. Crie um vetor com os valores de $e^{x}cos{x}$ para os valores de $x = (3, 3.1, 3.2, ..., 6$).

```{r}
val_x <- seq(from = 3, to = 6, by = 0.1)
length(val_x)
e_cos <- exp(val_x) * cos(val_x)
e_cos

```


- - - 


2. Crie os seguintes vetores.
   a. $(0.1^{3}\times0.2^{1}, 0.1^{6}\times0.2^{4}, ..., 0.1^{36}\times0.2^{34})$  
    
   b. $(2, \frac{2^{2}}{2}, \frac{2^{3}}{3}, ..., \frac{2^{25}}{25})$  
    

```{r}
#(a)

vet_dois1 <- rep(x = 0.1, times = 12)^(seq(from = 3, to = 36, by = 3))
vet_dois2 <- rep(x = 0.2, times = 12)^(seq(from = 1, to = 34, by = 3))
vet_dois_a <- vet_dois1 * vet_dois2

#----------------------------------------------------------------
#(b)
vet_dois_b <- (rep(x = 2, times = 25)^(1:25))/(1:25)
vet_dois_b
```


- - -

3. Reproduza a criação do vetor dias da semana (`dds`) mostrado abaixo.

```
domingo segunda   terca  quarta  quinta   sexta   sabado
      1       2       3       4       5       6        7
```

```{r}
dds <- c(
  domingo = 1, 
  segunda = 2,
  terca = 3,
  quarta = 4, 
  quinta = 5, 
  sexta = 6, 
  sabado = 7
  )
dds
```

- - -

4. Interprete o resultado da seguinte operação:

```{r, eval = FALSE}
dds_nums <- c(
  5L, 2L, 5L, 2L, 7L, 7L, 2L,
  6L, 6L, 3L, 7L, 1L, 2L, 2L,
  5L, 7L, 3L, 2L, 6L, 4L, 1L
)
names(dds)[dds_nums]


```
A função names retornará os nomes guardados no vetor dds, e [dds_nums] retorna a parte do vetor contendo os elementos daquelas posições. Então ao final serão retornados os nomes guardados em dds com posições correspondentes aos valores de dds_nums.

- - -

5. Para um ano ser bissexto, ele deve ser:

- divísivel por 4 (a divisão é exata com resto igual a zero)

- não pode ser divisível por 100 (a divisão não é exata, ou seja, o resto é diferente de zero)

- pode ser que seja divisível por 400: caso seja divisível por 400, a divisão deve ser exata, deixando o resto igual a zero.

`r paste("  ")`Com os critérios definidos acima, construa o código para:

`r paste("    ")`a. Verificar se os anos `r set.seed(3); paste( (anos <- c(sample(1890:2015, 10), 2100, 2300)) , collapse = ", ")` são bissextos.

`r paste("    ")`b. Mostre quais anos são bissextos.

`r paste("    ")`c. Usando o código para verificar se o ano é bissexto, gere um vetor nomeado `ndias` com o número de dias do ano para os anos do item (a).

`r paste("    ")`d. Programe como obter o total de anos com 366 dias?

```{r}
vet_anos <- c(1894, 1947, 1901, 1992, 1925, 2014, 1993, 1996, 1984, 1897, 2100, 2300)
#(a)
bissexto <- (vet_anos %% 4 == 0 & vet_anos %% 100 != 0)
#(b) ANOS BISSEXTOS
anos_bis <- vet_anos[bissexto]
#(c)
ndias <- ifelse(bissexto == TRUE, 366, 365)
#(d)
length(anos_bis)
```


- - -

6. Quais códigos para gerar os seguintes dados:
  a.
  
```
[1] -30   0   5  10  15  20  30
```
  b.

```
[1] 1.0 0.8 0.6 0.4 0.2 0.0
```  
  
  c.

```
[1] -3.1415927 -2.4434610 -1.7453293 -1.0471976 -0.3490659  0.3490659
[7]  1.0471976  1.7453293  2.4434610  3.1415927
```

  
  d.

```
[1] -1 -1  0  0  0  1  1  1  1  2  2  2  2  2  3  3  3  3  3  3  4  4  4
[24]  4  4  4  4  5  5  5  5  5  5  5  5
```

  e.

```
[1] 5 5 5 5 5 4 4 4 4 3 3 3 2 2 1 2 2 3 3 3 4 4 4 4 5 5 5 5 5
```

```{r}
#(a)
c(-30, seq(from = 0, to = 20, by = 5), 30)
#(b)
seq(from = 1, to = 0, by = -0.2)
#(c)
seq(from = -pi, to = pi, length.out = 10)
#(d)
rep(x = -1:5, times = 2:8)
#(e)
c(rep(x = 5:1, times = 5:1),rep(x = 2:5, times = 2:5))
```


- - - 

7. Usando o mesmo código para solução em todos os itens abaixo, obtenha as seguintes sequências usando os vetores fornecidos.

```{r , eval=TRUE,echo=FALSE}
v3 <- c(11, 0.25, 7, 2)
``` 

 a. v3 = `r paste0("(", paste(v3 , collapse = ", "), ")")`

```
[1] 1 2 3 4
``` 


  b. v2 = `r paste0("(", paste(v3[1:2] , collapse = ", "), ")")`

```
[1] 1 2
```


  c. v1 = `r paste0("(", paste(v3[1] , collapse = ", "), ")")`


```
[1] 1
```

```{r Chunk7d, eval=TRUE,echo=FALSE,comment=""}
v0 <- c()
``` 

  d. v0 = `r paste0("(", paste(v0 , collapse = ", "), ")")`

```
integer(0)
```

```{r}
v3 <- c(11, 0.25, 7, 2)
v2 <- c(11, 0.25)
v1 <- 11
v0 <- c()
#(a)
seq(1, length(v3), along.with = v3)
#(b)
seq(1, length(v2), along.with = v2)
#(c)
seq(1, length(v1), along.with = v1)
#(d)
seq(1, length(v0), along.with = v0)
```

- - -

8. Considere os seguintes dados horários de temperatura do ar ($T_{ar}$) registrados em duas estações meteorológicas, entre as 0 e 23 horas de um dado dia.

```{r prep-tar-data}
tar_est1 <- c(
  14.92, 14.61, 14.32, 14.07, 13.84, 13.65, 13.56, 13.97, 15.08,
  16.5, 17.88, 19.08, 20.02, 20.66, 21.01, 21.05, 20.76, 20.05,
  18.77, 17.51, 16.67, 16.11, 15.66, 15.27
)
tar_est2 <- c(
  13.13, 13.01, 12.93, 12.87, 12.82, 12.81, 13.2, 14.22, 15.77,
  17.49, 19.2, 20.57, 21.49, 22.01, 22.03, 21.71, 20.84, 18.77,
  16.54, 15.13, 14.34, 13.81, 13.49, 13.28
)
```



> Dica: Faça um gráfico para visualizar as temperaturas das duas estações. Isso facilitará a solução.



  **a.** Determine a média diária da $T_{ar}$ das duas estações arrendondando para uma casa decimal. Salve a média de cada estação nas variáveis `tmed_est1` e `tmed_est2`.



  **b**. Utilizando as variáveis do item anterior, verifique usando comparação lógica, em qual estação o ambiente é mais quente?


  **c**. Obtenha a 3ª maior temperatura do dia em cada estação.


  **d**. Calcule a amplitude térmica diária ($ATD = T_{max}-T_{min}$, onde $T_{max}$: temperatura máxima dária e $T_{min}$: temperatura mínima dária) das estações 1 e 2, arrendondando para uma casa decimal. Salve os resultados nas variaveis `atd_est1` e `atd_est2`.


  **e**. Qual o horário de ocorrência das temperaturas máximas e mínimas em cada estação? Salve os resultados nas variáveis `hmax_est{i}` e `hmin_est{i}`, com $i = 1, 2$.


  **f**. Quando `tar_est2` é maior que `tar_est1` qual a maior diferença absoluta de temperatura entre as duas estações?


  **g**. Qual a hora correspondende a ocorrência daquela maior diferença absoluta de temperatura obtida no item anterior?

  **h**. O horário do pôr do sol pode ser estimado a partir da $T_{ar}$. Para o período após o horário de ocorrência da $T_{max}$ determina-se em qual hora ocorre a maior queda de $T_{ar}$ em relação a hora anterior. Estime o horário do pôr do sol para as duas estações (`hps_est{i}`). 


  **i**. Em quais horas as temperaturas das duas estações estão mais próximas uma da outra, ou seja com menos de 0,5°C de diferença ?


  **j**. Calcule a temperatura média diária usando os seguintes métodos para estação 2.

$T_{med_{1}} = (T_{max} + T_{min})/2$, salvando em uma variável `tar_met1`.


$T_{med_{2}} = (T_{max} + T_{min} + T_{9} + 2T_{21})/5$, salvando em uma variável `tar_met2`.


$T_{med_{3}} = (T_{7} + T_{14} + 2T_{21})/4$, salvando em uma variável `tar_met2`.



Compare este resultados com aqueles obtidos no item **a**. Qual é melhor?

```{r}
#(a)
tmed_est1 <- round(mean(tar_est1), digits = 1)
tmed_est2 <- round(mean(tar_est2), digits = 1)
#(b)
if(tmed_est1 > tmed_est2){print("Estação 1 é mais quente")} else{print("Estação 2 é mais quente")}

#(c)
#estaçao 1
sort(tar_est1, decreasing = TRUE)[3]
#estaçao 2
sort(tar_est2, decreasing = TRUE)[3]

#(d)
tmax_est1 <- sort(tar_est1, decreasing = TRUE)[1]
tmax_est2 <- sort(tar_est2, decreasing = TRUE)[1]

tmin_est1 <- sort(tar_est1, decreasing = TRUE)[24]
tmin_est2 <- sort(tar_est2, decreasing = TRUE)[24]


atd_est1 <-  round(tmax_est1-tmin_est1, digits = 1)
atd_est2 <-  round(tmax_est2-tmin_est2, digits = 1)
atd_est1
atd_est2

#(e)
hmax_est <- c(order(tar_est1)[24]-1, order(tar_est2)[24]-1)
hmin_est <- c(order(tar_est1)[1]-1, order(tar_est2)[1]-1)
hmax_est
hmin_est

#(f)
sort(tar_est2 - tar_est1, decreasing = TRUE)[1]

#(g)
order(tar_est2 - tar_est1)[24]-1

#(h)

hps_est <- c(order(tar_est1[17:24] - tar_est1[16:23])[1]+15, order(tar_est2[17:24] - tar_est2[16:23])[1]+15)
hps_est

#(i)
(tar_est2 - tar_est1) < 0.5 & (tar_est2 - tar_est1) > -0.5 
#posiçoes 7,8 e 17, ou seja, horas 6, 7 e 16. Deve ter um jeito melhor de fazer

#(j)
tar_met1 <- (sort(tar_est2, decreasing = TRUE)[1] + sort(tar_est2, decreasing = TRUE)[24])/2 
tar_met1

tar_met2 <- (sort(tar_est2, decreasing = TRUE)[1] + sort(tar_est2, decreasing = TRUE)[24] + tar_est2[9] + tar_est2[21])/5
tar_met2

tar_met3 <- (tar_est2[7] + tar_est2[14] + 2*tar_est2[21])/4
tar_met3

```
(k) O mais próximo do resultado obtido em (a) é tar_met3.

- - - 

9. Calcule a temperatura do ar horária usando o **modelo de onda** para representação do ciclo diário da temperatura do ar, descrito pelas seguintes equações:

$$\left\{\begin{matrix}
h_{T_{min}}\leq h < h_{T_{max}}, & T_{calc} =  \bar{T} - A \, cos\left ( arg \right )\\ 
demais\; horas, & T_{calc} =  \bar{T} + A \, cos\left ( arg \right )
\end{matrix}\right.$$

`r paste("  ")`onde:

$$\bar{T} = \left ( \frac{T_{max} + T_{min}}{2} \right )$$

`r paste("  ")`e 

$$A =\left ( \frac{T_{max}-T_{min}}{2} \right ) $$

`r paste("  ")`O argumento do cosseno ($arg$) é definido por:

$$\left\{\begin{matrix}
h <  h_{T_{min}}, & arg = \pi  \left ( \frac{h+10}{10+h_{Tmin}} \right )\\ 
h_{T_{min}}\leq h < h_{T_{max}}, & arg = \pi  \left ( \frac{h-h_{T_{min}}}{14-h_{T_{min}}} \right )\\ 
h > h_{T_{max}},  & arg = \pi\left ( \frac{14-h}{10+h_{Tmin}} \right )
\end{matrix}\right. $$

`r paste("  ")`**a**. Aplique o método acima para estação 1 e 2 substituindo os valores de $T_{max}$, $T_{min}$, $h_{T_{max}}$, $h_{T_{max}}$, adequadamente.


`r paste("  ")`**b**. Calcule o RMSE nos dois casos. $RMSE = \sqrt{\frac{1}{n}\sum_{i=1}^{n}\left (T_{calc}-T_{obs}  \right )^{2}}$

`r paste("  ")`**c**. Calcule a correlação ($r$) nos dois casos. A barra representa a média aritmética.

$$r = \frac{\sum_{i=1}^{n} (T_{obs}-\bar{T}_{obs})(T_{calc}-\bar{T}_{calc}))}{\sqrt{\sum_{i = 1}^{n} (T_{obs}-\bar{T}_{obs})^{2}(T_{calc}-\bar{T}_{calc})^{2})}}$$

```{r}
vet_horas <- c(0:23)

#(a)

#estaçao 1
vet_arg1 <- ifelse(vet_horas < hmin_est[1], pi*((vet_horas + 10)/(10 + hmin_est[1])), pi*((vet_horas - hmin_est[1])/(14 - hmin_est[1])))
vet_arg1 <- ifelse(vet_horas > hmax_est[1], pi*((14 - vet_horas)/(10+ hmin_est[1])), vet_arg1)

tcalc_est1 <- ifelse(hmin_est[1] <= vet_horas & vet_horas < hmax_est, ((tmax_est1 + tmin_est1)/2) - ((tmax_est1 - tmin_est1)/2)*cos(vet_arg1), ((tmax_est1 + tmin_est1)/2) + ((tmax_est1 - tmin_est1)/2)*cos(vet_arg1))
tcalc_est1

#estação 2

vet_arg2 <- ifelse(vet_horas < hmin_est[2], pi*((vet_horas + 10)/(10 + hmin_est[2])), pi*((vet_horas - hmin_est[2])/(14 - hmin_est[2])))
vet_arg2 <- ifelse(vet_horas > hmax_est[2], pi*((14 - vet_horas)/(10+ hmin_est[2])), vet_arg2)

tcalc_est2 <- ifelse(hmin_est[2] <= vet_horas & vet_horas < hmax_est, ((tmax_est2 + tmin_est2)/2) - ((tmax_est2 - tmin_est2)/2)*cos(vet_arg2), ((tmax_est2 + tmin_est2)/2) + ((tmax_est2 - tmin_est2)/2)*cos(vet_arg2))
tcalc_est2

#(b)
#estação 1
rmse_es1 <- sqrt((1/24)* sum((tcalc_est1 - tar_est1)^2))
rmse_es1
#estaçao 2
rmse_es2 <- sqrt((1/24)* sum((tcalc_est2 - tar_est2)^2))
rmse_es2

#(c)
med_obs1 <- sum(tar_est1)/24
med_obs2 <- sum(tar_est2)/24
med_cal1 <- sum(tcalc_est1)/24
med_cal2 <- sum(tcalc_est2)/24

vetr1 <- (sum((tar_est1 - med_obs1)*(tcalc_est1 - med_cal1)))/(sqrt(sum((tar_est1 - med_obs1)^2 *(tcalc_est1 - med_cal1)^2)))
vetr1

vetr2 <- (sum((tar_est2 - med_obs2)*(tcalc_est2 - med_cal2)))/(sqrt(sum((tar_est2 - med_obs2)^2 *(tcalc_est2 - med_cal2)^2)))
vetr2


```

